臺灣高等法院刑事判決　　　　　　　　　　　　　　九十一年度上易字第四二六號
　　上　訴　人
　　即　被　告　　慶新金屬有限公司
　　上訴人即被告
　　兼右代表人　　乙○○
　　選任辯護人　　詹基益
右上訴人因臺灣地區與大陸地區人民關係條例等案件，不服台灣板橋地方法院九十年
度易字第三二五四號中華民國九十年十二月三十一日第一審判決（檢察官聲請簡易判
決處刑案號：九十年度偵字第九九九七號）提起上訴，本院判決如左：
    主  文
上訴駁回。
    理  由
一、本案經本院審理結果，認原審引用臺灣地區與大陸地區人民關係條例第八十三條
    第一項、第四項前段，刑法條第二條第一項前段、第十一條前段、第一百六十四
    條第一項、第五十五條、第四十一條第一項前段，罰金罰鍰提高標準條例第一條
    前段、第二條，判決上訴人即被告乙○○法人之代表人，因執行業務，違反不得
    僱用大陸地區人民在臺灣地區從事未經許可之工作之規定，處拘役肆拾日，如易
  科罰金，以新臺幣玖佰元即銀元佰元折算壹日。慶新金屬有限公司其代表人，
    因執行業務，違反不得僱用大陸地區人民在臺灣地區從事未經許可之工作之規定
    ，科罰金新臺幣拾萬元。經核其認事用法及量刑均無不當，應予維持，並引用第
    一審判決書記載之事實、證據及理由。
二、被告上訴意旨無非否認其有前揭犯行，綜其所辯略稱：伊不知丁建風係大陸偷渡
    客，因丁建風應徵時自稱「姜松偉」，且出示「姜松偉」之身分證，伊還將「姜
    松偉」身分證正本影印下來，並留有「姜松偉」之身分資料，警察查獲當天伊太
    太華春員曾將「姜松偉」身分證影本交予警察，然警察拿走後就沒有還給伊云云
    。經查：
(一)丁建風係福建省平潭縣人，於八十九年一月中旬，自大陸福建省平潭縣搭船，由
    臺灣省中部海域附近偷渡入境，並自八十九年七月三十日起，以日薪一千六百五
    十元之代價，受僱於慶新公司從事金屬電焊工作，迨至九十年一月十一日凌晨一
    時許，在上址為警查獲等情，業經丁建風於警訊時供陳甚詳（見九十年度偵字第
    二○八一號偵查卷宗第五、六頁），堪認丁建風係違反國家安全法第六條第一項
    之犯罪嫌疑人。
(二)本案查獲當時被告乙○○並不在家，警方係將乙○○之妻華春員移送檢察官偵查
    （見九十年度偵字第二○八一號偵查卷宗第一、十三、十四頁），而觀諸華春員
    之警訊筆錄記載，未曾見其提出於僱用丁建風當時，曾要求丁建風出示身分證之
    辯詞，迨於偵查中被告乙○○及證人華春員始提出上揭辯解（見九十年度偵字第
    二○八一號偵查卷宗第十三頁背面、第十八頁背面至第十九頁），惟經檢察官函
    詢本案查獲單位即高雄市政府警察局楠梓分局，查知華春員及丁建風於警訊時，
    均未曾提出「姜松偉」之身分證影本，員警亦未曾查扣「姜松偉」身分證影本等
    情，有高雄市政府警察局楠梓分局九十年五月十四日高市警楠分刑字第○三三五
    五號函附卷可稽（見九十年度偵字第二○八一號偵查卷宗第二十九頁）。被告乙
    ○○則又稱警察查獲當天，伊太太華春員曾將「姜松偉」身分證影本交予警察，
    然警察拿走後就沒有交還，伊現在也沒有「姜松偉」之身分證云云（見九十年度
    偵字第九九九七號偵查卷宗第六頁背面），後於原審審理中，經原審質以警訊中
    為何未曾提出此等有利於己之抗辯，被告乙○○則稱因警察沒有問云云（見原審
    卷第二十七頁，九十年十二月四日訊問筆錄），然被告前揭辯詞，與其成罪與否
    有重大關係，對之至為有利，其既知於偵查、原審、本院審理中為前述辯解，豈
    有未於警訊時提出，延至偵查中始為此等抗辯而徒增訟累之理？又本院依被告聲
    請傳訊之證人甲○○雖到庭雖證稱：伊親眼目睹被告之妻華春員將姜松偉之身分
    證當場交給警方云云，惟證人自承係慶新公司員工（均見本院九十一年四月二十
    五日審判筆錄），則其證言難免偏頗，尚難據為有利於被告之認定，足徵被告乙
    ○○上開所辯顯非事實，堪認乙○○於僱用丁建風時，並未要求丁建風出示身分
    證件，並留有「姜松偉」身分證影本。
(三)至被告乙○○雖提出其上載有「姜松偉、六十四年四月十九日、身分證號：Ｚ0
    00000000號、桃園縣平鎮市○○里○○鄰○○街十七號、印尼籍人」之
    姜松偉身分資料員工名單一紙（見九十年度偵字第二○八一號偵查卷宗第三十一
    頁），而證人姜松偉於原審審理中亦到庭證稱伊在印尼出生，於民國七十八年左
    右取得（中華民國）身分證，但在八十九年間遺失，伊不認識乙○○、華春員及
    丁建風等語（見原審卷十六、十七頁，九十年十一月十九日訊問筆錄），然此尚
    不足以證明丁建風確曾冒持「姜松偉」之身分證，向乙○○偽稱伊係「姜松偉」
    而應徵工作，並使乙○○誤信丁建風非大陸地區人民而予以僱用。又丁建風係於
    八十九年一月中旬偷渡來臺，同年七月底即受僱於慶新公司，並由乙○○當面面
    試錄用業據華春員供明（九十年度偵字第二○八一號偵查卷宗第三、四頁、第十
    三頁背面、第十八頁背面），迄遭警查獲為止，已在慶新公司上址工作並住宿五
    個多月，而福建省人民說話之閩南語口音或國語口音（大陸地區稱普通話），與
    台灣地區人民說話之閩南語口音或國語口音，互有差異，從交談中自可察知，乙
    ○○僱用丁建風時，丁建風應尚有鄉音，況乙○○除僱用丁建風於上址工作外，
    尚提供上揭住處與丁建風居住，於長達五個多月之工作接觸，乙○○依丁建風之
    口音，焉有未能辨出其非大陸地區人民身分之理。再被告乙○○於八十三年間因
    藏匿大陸地區人民，遭原法院以其犯刑法藏匿人犯罪，判處拘役四十日，如易科
    罰金以三百元折算一日確定（按原法院八十三年度易字第二五一四號），有本院
    被告全國前案紀錄表附卷可參，是乙○○對於未經許可僱用大陸地區人民的違法
    性，應有明確而強烈之認識，然其僱用丁建風，卻未特別留意核對其身分證件以
    辨明是否為大陸地區人民，益徵其於僱用之初即已明知丁建風為大陸地區人民。
    至丁建風於警訊中雖稱伊係看報應徵，僱主不知伊係偷渡來臺工作之大陸地區人
    民，然此應係迴護被告乙○○之詞，尚不足採信（九十年度偵字第二○八一號偵
    查卷宗第五頁）。此外，並有慶新公司經濟部公司執照、臺北縣政府營利事業登
    記證影本各乙紙附卷可稽（九十年度偵字第二○八一號偵查卷宗第三十二、三十
    三頁）。本件事證明確，被告犯行洵堪認定。原審論處被告罪刑，並無違誤，應
    予維持。被告上訴否認犯罪指摘原判決不當，為無理由，應予駁回。
據上論斷，應依刑事訴訟法第三百七十三條、第三百六十八條，判決如主文。本案經
檢察官覃正祥到庭執行職務。
中      華      民      國    九十一    年      五      月      九      日
                              臺灣高等法院刑事第九庭
                                    審判長法  官  李  文  成
                                          法  官  周  盈  文
                                          法  官  官  有  明
右正本證明與原本無異。
不得上訴。
                                          書記官  林  蓓  瑜
中      華民      國    九十一    年     五       月     十三     日
附錄：本案論罪科刑法條全文
臺灣地區與大陸地區人民關係條例
第十五條
左列行為不得為之：
一  使大陸地區人民非法進入臺灣地區。
二  招攬臺灣地區人民未經許可使之進入大陸地區。
三  使大陸地區人民在臺灣地區從事未經許可或與許可目的不符之活動。
四  僱用或留用大陸地區人民在臺灣地區從事未經許可或與許可範圍不符之工作。
五  居間介紹他人為前款之
第八十三條
違反第十五條第四款或第五款規定者，處二年以下有期徒刑、拘役或科或併科新台幣
三十萬元以下罰金。
意圖營利而違反第十五條第五款規定者，處三年以下有期徒刑、拘役或科或併科新台
幣六十萬元以下罰金。
以犯前項之罪為常業者，處五年以下有期徒刑，得併科新臺幣六十萬元以下罰金。
法人之代表人、法人或自然人之代理人、受僱人或其他從業人員，因執行業務犯前三
項之罪者，除處罰行為人外，對該法人或自然人並科以前三項所定之罰金。但法人之
代表人或自然人對於違反之發生，已盡力為防止行為者，不在此限。
